【裁判字號】    98,抗更(一),39
【裁判日期】    990129
【裁判案由】    假扣押
【裁判全文】
臺灣高等法院民事裁定                98年度抗更(一)字第39號
抗  告  人  丙○○
相  對  人  甲○○
            乙○○
共同代理人  劉韋廷律師
上列當事人間假扣押事件，抗告人對於中華民國97年11月26日臺
灣臺北地方法院97年度裁全字第10030 號裁定提起抗告，經最高
法院發回，本院裁定如下：
    主  文
原裁定廢棄。
相對人在原法院之聲請駁回。
聲請、抗告及發回前再抗告費用均由相對人負擔。
    理  由
一、相對人聲請意旨略以：相對人於民國97年6月3日與抗告人簽
    訂房地產買賣契約書（下稱系爭買賣契約），以總價新台幣
    （下同）8,380 萬元購買抗告人所有座落於臺北市○○街12
    號3 樓之土地及建物（下稱系爭房屋），於交屋後發現系爭
    房屋有多處漏水現象，乃依系爭買賣契約第12條漏水保固之
    約定及民法第359條、第227條之規定，請求抗告人減少價金
    及賠償購屋後無法入住之損害計684萬2,000元，抗告人陸續
    將名下財產變賣脫產，並設定如附表所示之最高限額抵押之
    債務高達26億153 萬元，其資產顯已不足清償其債務，況抗
    告人經常往返海內外，如不予保全，有日後不能執行或甚難
    執行之虞，相對人願供擔保以補釋明之不足，聲請就抗告人
    之財產為假扣押等語。原法院以：相對人就其所主張之請求
    及假扣押原因，除已提出買賣契約書影本等件以為釋明外，
    復據陳明願供擔保以補釋明之不足，所請假扣押核無不合，
    准相對人以200 萬元為抗告人供擔保後，得對於抗告人之財
    產於600 萬元之範圍內為假扣押。抗告人不服，提起抗告。
二、抗告意旨略以：相對人聲請假扣押時，就假扣押之原因僅空
    言抗告人隱匿財產，並謬稱抗告人委託他人陸續出售房產，
    經常旅居國外，有將財產置於國外之可能，惟未提出可使法
    院信其主張為真實之證據以為釋明。本件抗告人於甫遭查封
    後即提出600 萬元供擔保而予以啟封，客觀上顯無「浪費財
    產、增加負擔，或就其財產為不利益之處分，將達於無資力
    之狀態」之行為，且抗告人遭查封之不動產中有2 筆未設定
    抵押權，另如附表編號5 所示之房地設定抵押權之時間為95
    年4 月25日，如附表編號1、2所示之房地設定抵押權之時間
    為97年7 月25日，前者遠在系爭買賣契約發生爭議以前，後
    者則在相對人委請律師第1 次發函之前，並無何相對人主張
    抗告人就所有之不動產設有高額抵押，顯然增加負擔之情形
    ，抗告人於國內有高額資產，不可能移往遠地、逃匿無蹤或
    隱匿財產。相對人就本件假扣押之聲請，既未提出任何可供
    即時調查之證據以釋明其假扣押之原因，原法院所為准予假
    扣押之裁定，自有未洽等語。
三、按債權人就金錢請求，或得易為金錢請求之請求，有日後不
    能執行或甚難執行之虞者，固得聲請假扣押。惟為此項聲請
    ，依民事訴訟法第526條第1項及第284條規定，對於請求（
    即請求之訴訟標的之原因事實）及假扣押之原因（即有日後
    不能執行或甚難執行之虞等事實），應提出能即時調查之證
    據以釋明之。次按民事訴訟法第526條第2項，於92年2月7日
    修法時，已將「債權人雖未為前項釋明，如就債務人所應受
    之損害已供法院所定之擔保者，得命為假扣押」之規定，修
    正為「前項釋明如有不足，而債權人陳明願供擔保或法院認
    為適當者，法院得定相當之擔保，命供擔保後為假扣押」，
    以與同條第1 項規定「請求及假扣押之原因，應釋明之」相
    呼應。是請求及假扣押之原因，債權人如未先為釋明，縱就
    債務人所受之損害供法院所定之擔保者，亦不得命為假扣押
    。必因釋明而有不足，並經債權人陳明願供擔保或法院認為
    適當者，始得命供擔保後為假扣押。至於所謂假扣押之原因
    ，依同法第523 條規定，係指有日後不能強制執行或甚難執
    行之虞，或應在外國為強制執行之情形，如債務人浪費財產
    ，增加負擔，或就其財產為不利益之處分，將成為無資力之
    狀態，或將移住遠地、逃匿或隱匿財產等（最高法院19年抗
    字第232號判例意旨參照）。
四、經查：相對人聲請本件假扣押，據其提出之房地產買賣契約
    書、律師函、回執、漏水報告、估價單、租金證明書等影本
    、照片27張（見原審卷第11至78頁），固足認相對人就本件
    假扣押之請求已為釋明。至於假扣押之原因，相對人雖陳稱
    ：抗告人於95年4 月25日以其所有如附表編號5所示之房地，
    設定最高限額1億3,000元抵押權予彰化銀行；又於97年7 月
    25日以如附表編號1、2所示之房地設定債權額15億6,000 萬
    元之最高限額抵押權予兆豐銀行，於97年8月4日設定二胎借
    款8億9,185萬元予三成公司，顯見抗告人不斷增加負擔，而
    有假扣押之必要，並提出土地、建物登記第二類謄本為證（
    見發回前本院卷第44至47頁）。惟查：抗告人所有如附表編
    號4所示之房地，係於97年2月19日以買賣為原因取得所有之
    同時，即設定1億200萬元之最高限額抵押權（見本院抗更(一)
    卷第34、35、84、85頁）；如附表編號5 所示之房地係於95
    年4 月25日以買賣為原因取得所有之同時，即設定1億3,000
    元之最高限額抵押權（見本院抗更(一)卷第36、37、88、89頁
    ）；如附表編號6、7所示之房地係於95年5 月16日，設定3,
    468 萬元之最高限額抵押權（見本院抗更(一)卷第46、47頁、
    第98至101 頁），斯時均遠在兩造系爭買賣契約發生爭議之
    前。另如附表編號1、2所示之房地係抗告人於設定15億6,00
    0萬元最高限額抵押權之同日即97年7月25日，方以買賣為原
    因取得所有，可見抗告人係因購買如附表編號1、2所示之房
    地，方以該房地抵押借款，此係正常之交易行為。況如附表
    編號1、2所示之房地現業已出售予潘大興等人，其上已無任
    何以抗告人為債務人所設定之抵押權存在（見本院抗更(一)卷
    第28至30頁、第70、71頁），均無何抗告人有增加負擔、財
    產驟然減少或隱匿財產、浪費財產等情事，另抗告人在國內
    有眾多不動產，縱其有返往國內外之情形，亦難認有致日後
    不能強制執行或甚難執行之虞。相對人聲請假扣押既未提出
    任何可及時調查之證據以為釋明，即難謂就假扣押之原因有
    所釋明，是相對人雖陳明願供擔保，仍不能以之代釋明，依
    前揭說明，相對人所為本件聲請不應准許。從而，原法院所
    為准予假扣押之裁定，即有未洽，抗告意旨指摘原裁定不當
    ，聲明廢棄，為有理由，應予准許。爰裁定如主文。
中    華    民    國    99    年    1     月    29    日
                    民事第四庭
                        審判長法  官 張劍男
                              法  官 翁昭蓉
                              法  官 陳靜芬
正本係照原本作成。
本裁定除以適用法規顯有錯誤為理由外，不得再抗告。如提起再
抗告，應於收受後10日內委任律師為代理人向本院提出再抗告狀
。並繳納再抗告費新台幣１千元。
中    華    民    國    99    年    2     月    4     日
                              書記官 應瑞霞
     附表：
    ┌──┬───────┬──────────┬────────┐
    │    │              │    基地座落        │    抵押金額    │
    │編號│   建號       ├──────────┤   （新台幣）   │
    │    │              │    門牌號碼        │                │
    ├──┼───────┼──────────┼────────┤
    │    │臺北市內湖區舊│內湖區○○段91-7地號│                │
    │ 1  │宗段00000-000 ├──────────┤15億6千萬元＋   │
    │    │建號          │臺北市內湖區○○○道│8億9,185萬元    │
    │    │              │1段1號5樓之1        │＝24億5,185萬元 │
    ├──┼───────┼──────────┤                │
    │    │臺北市內湖區舊│內湖區○○段91-7地號│                │
    │ 2  │宗段00000-000 ├──────────┤                │
    │    │建號          │臺北市內湖區○○○道│                │
    │    │              │1段1號6樓之2        │                │
    ├──┼───────┼──────────┼────────┤
    │    │臺北市大安區懷│大安區○○段○○段  │                │
    │ 3  │生段四小段    │595地號             │                │
    │    │00000-000建號 ├──────────┤       無       │
    │    │              │臺北市○○區○○路3 │                │
    │    │              │段3號4樓之3         │                │
    ├──┼───────┼──────────┼────────┤
    │    │臺北市大安區懷│大安區○○段○○段  │                │
    │ 4  │生段一小段    │407地號             │                │
    │    │00000-000建號 ├──────────┤   1億200萬元   │
    │    │              │臺北市大安區○○○路│                │
    │    │              │3段265號7樓之1      │                │
    ├──┼───────┼──────────┼────────┤
    │    │臺北市內湖區文│內湖區○○段○○段17│                │
    │ 5  │德段五小段    │地號                │                │
    │    │00000-000建號 ├──────────┤   1億3,000萬元 │
    │    │              │臺北市○○區○○路  │                │
    │    │              │258巷2號2樓         │                │
    ├──┼───────┼──────────┼────────┤
    │    │臺北市士林區福│士林區○○段○○段  │                │
    │ 6  │林段二小段    │000-0000地號        │                │
    │    │00000-000建號 ├──────────┤   3,468萬元    │
    │    │              │臺北市○○區○○路1 │                │
    │    │              │段138巷24弄7號      │                │
    ├──┼───────┼──────────┤                │
    │    │臺北市士林區福│士林區○○段○○段  │                │
    │ 7  │林段二小段    │000-0000地號        │                │
    │    │00000-000建號 ├──────────┤                │
    │    │              │臺北市○○區○○路1 │                │
    │    │              │段138巷24弄9號      │                │
    └──┴───────┴──────────┴────────┘

司法院資訊處製作；財團法人民間司法改革基金會備份。
